【裁判字號】    99,易,950
【裁判日期】    990825
【裁判案由】    詐欺
【裁判全文】
臺灣高雄地方法院刑事判決               99年度易字第950號
公  訴  人  臺灣高雄地方法院檢察署檢察官
被      告  丙○○
上列被告因詐欺案件，經檢察官提起公訴（99年度偵字第3195號
），嗣被告於準備程序中就被訴事實為有罪之陳述，經本院告知
簡式審判程序之旨，並聽取被告與公訴人之意見後，本院合議庭
裁定由受命法官獨任進行簡式審判程序，判決如下：
    主  文
丙○○幫助犯詐欺取財罪，處有期徒刑貳月，如易科罰金，以新
臺幣壹仟元折算壹日。
    事  實
一、丙○○明知詐欺集團之不法份子經常利用他人存款帳戶存摺
    、印章、提款卡、密碼轉帳等方式，獲取不法利益並逃避執
    法人員之追查，且依其社會經驗，應有相當之智識程度可預
    見將其銀行帳戶存摺、提款卡、密碼等物交付予不相識之人
    使用，可能使該帳戶被詐欺集團利用作為收受詐欺犯罪所得
    款項使用，雖尚未達於欲使其發生之程度，惟仍基於縱有人
    以上開金融帳戶作為詐欺取財之犯罪工具，亦不違背其本意
    之幫助詐欺取財之未必故意，於民國98年11月26日，在高雄
    縣鳳山市○○路27號統一超商前，將其所申設之中華郵政股
    份有限公司大寮中庄郵局帳號0000000-0000000 號帳戶之存
    摺、提款卡及密碼，提供予真實姓名年籍不詳之人及其所屬
    之詐欺集團成員使用。嗣上開詐欺集團成員取得丙○○所有
    之上開郵局帳戶後，即意圖為自己不法之所有，為下列不法
    行為：(一)於98年11月27日，在露天拍賣網站上刊登迷你洗衣
    機標售之不實訊息，致甲○○閱覽該訊息後，誤信為真而陷
    於錯誤，遂於98年11月30日中午11時31分許，至屏東縣里港
    鄉○○路某便利超商內操作自動櫃員機，轉帳新臺幣（下同
    ）1,800 元至丙○○上開郵局帳戶內，並隨遭提領一空；(二)
    於98年11月29日，在露天拍賣網站上刊登SONY ERICSSON W5
    95手機標售之不實訊息，致張楓瑛閱覽該訊息後，誤信為真
    而陷於錯誤，遂於98年11月30日中午12時37分許，至高雄市
    ○○區○○街266 號高雄鼎金郵局操作自動櫃員機，轉帳2,
    500 元至丙○○上開郵局帳戶內，並隨遭提領一空。嗣因甲
    ○○、張楓瑛遲未收受商品，亦無法與賣家聯絡，始知受騙
    ，分別報警處理循線查獲上情。
二、案經屏東縣政府警察局里港分局報告臺灣高雄地方法院檢察
    署檢察官偵查起訴。
    理  由
一、本件被告丙○○所犯係死刑、無期徒刑、最輕本刑為3 年以
    上有期徒刑以外之罪，其於準備程序中就被訴事實為有罪之
    陳述，經法官告知簡式審判程序之旨，並聽取公訴人及被告
    之意見後，認為適宜由受命法官獨任進行簡式審判程序，依
    刑事訴訟法第273 條之1 第1 項規定，裁定由受命法官獨任
    進行審判程序，合先敘明。
二、訊據被告對於前揭犯罪事實均坦承不諱（院卷二第36-37 、
    45頁），並經證人即被害人甲○○、張楓瑛分別於警詢中證
    述明確（警卷第1-5 頁），且有被告前揭郵局帳戶之歷史交
    易明細、台北富邦銀行對帳單、郵政自動櫃員機交易明細表
    、存摺影本、露天拍賣得標網頁、0000000000號行動電話監
    聽譯文等在卷可查（警卷第15-20 頁、院卷二第27-29 頁）
    ，足認被告自白與事實相符，是本件事證明確，被告所為應
    予依法論科。
三、按刑法上之幫助犯，係對於犯罪與正犯有共同之認識，而以
    幫助之意思，對於正犯資以助力，而未參與實施犯罪之行為
    者而言。如未參與實施犯罪構成要件之行為，且係出於幫助
    之意思提供助力，即屬幫助犯，而非共同正犯。本件被告將
    帳戶資料交付詐欺集團使用，雖使該集團成員得基於詐欺取
    財之犯意，向被害人甲○○、張楓瑛施以詐術，致使被害人
    2 人均陷於錯誤，匯款至被告提供之上開郵局帳戶中，遂行
    其詐欺取財之犯行，惟被告單純提供帳戶供人使用之行為，
    並不等同於向被害人2 人施以欺罔之詐術行為，且亦無證據
    證明被告有參與詐欺取財犯行之構成要件行為，是揆諸前揭
    說明，核被告所為，係犯刑法第30條第1 項前段、第33 9條
    第1 項之幫助詐欺取財罪。又被告以此一提供帳戶資料之幫
    助行為供犯罪集團為詐欺取財款項匯入之用，並使被害人2
    人均陷於錯誤，匯入款項至被告之上開郵局帳戶中，使被害
    人等均受有損害，係以一行為同時觸犯數幫助詐欺取財罪，
    侵害不同被害人之財產法益，為同種想像競合犯，應依刑法
    第55條規定，論以一幫助詐欺取財罪處斷（臺灣高等法院暨
    所屬法院96年法律座談會刑事類提案第7 號意旨參照）。被
    告基於幫助之犯意而為詐欺構成要件以外之行為，為幫助犯
    ，酌依刑法第30條第2 項規定減輕其刑。爰審酌被告將帳戶
    提供他人詐欺取財使用，紊亂社會正常交易秩序，並使不法
    之徒藉此詐取財物，檢警難以追查緝捕，所為實不足取，惟
    考量本件被害人甲○○、張楓瑛等2 人合計遭受詐騙之金額
    僅4,300 元，金額並非甚高，及被告犯後尚知坦承犯行，態
    度良好等一切情狀，量處如主文所示之刑，並諭知易科罰金
    之折算標準。
據上論斷，應依刑事訴訟法第273 條之1 第1 項、第299 條第1
項前段，刑法第30條第1 項、第2 項、第339 條第1 項、第55條
、第41條第1 項前段，刑法施行法第1 條之1 ，判決如主文。
本案經檢察官乙○○到庭執行職務。
中    華    民    國    99    年    8     月    25    日
               刑事第九庭       法  官  黃沛文
以上正本證明與原本無異。
如不服本判決應於收受送達後10日內向本院提出上訴書狀，並應
敘述具體理由；如未敘述上訴理由者，應於上訴期間屆滿後20日
內向本院補提理由書（均須按他造當事人之人數附繕本）「切勿
逕送上級法院」。
中    華    民    國    99    年    8     月    25    日
                                書記官  鄧思辰
附錄本判決論罪法條：
中華民國刑法第30條
（幫助犯及其處罰）
幫助他人實行犯罪行為者，為幫助犯。雖他人不知幫助之情者，
亦同。
幫助犯之處罰，得按正犯之刑減輕之。
中華民國刑法第339條
（普通詐欺罪）
意圖為自己或第三人不法之所有，以詐術使人將本人或第三人之
物交付者，處5 年以下有期徒刑、拘役或科或併科1 千元以下罰
金。
以前項方法得財產上不法之利益或使第三人得之者，亦同。
前二項之未遂犯罰之。

司法院資訊處製作；財團法人民間司法改革基金會備份。
